臺灣高雄地方法院刑事判決　　　　　　　 96年度易字第714號
公　訴　人　臺灣高雄地方法院檢察署檢察官
被　　　告　乙○○○
選任辯護人　張永昌律師
上列被告因家暴傷害罪案件，經檢察官提起公訴（96年度調偵字
第35號），本院判決如下：
    主  文
乙○○○無罪。
    事  實  及  理  由
一、公訴意旨略以：被告乙○○○與告訴人丁○○係婆媳關係，
    2 人間具有家庭暴力防治法第3 條第3 款之家庭成員關係，
    緣告訴人於民國95年5 月23日下午5 時40分許，在被告位於
    高雄縣鳳山市○○○街12號之住處2 樓，與告訴人之夫丙○○協商搬回該住處問題之際，適為被告聽聞，詎被告心生不
    滿，出言斥喝「不可能讓妳再回來這個家裡」等語，言畢心
    猶未甘，竟進而基於傷害之犯意，以雙手抓捏告訴人之胸部
    ，致告訴人受有胸部多處瘀擦傷之傷害，因認被告涉犯刑法
    第277 條第1 項之傷害罪嫌，而屬於家庭暴力防治法第2 條
    第2 項之家庭暴力罪嫌。
二、證據能力部分：
    按被告以外之人於審判外之言詞陳述，依刑事訴訟法第159
    條第1 項之規定，原則上均不具證據能力；本件證人即告訴
    人丁○○於警詢及偵查時所為之證述，均屬審判外之陳述，
    且被告亦否認其證據能力，而且告訴人於本院審理時，已基
    於證人地位具結，而經本院詳加詢問並賦予被告對質詰問機
    會之情形下為證述，其審理中之證言已有證據能力，且足供
    本院作為認定事實之依據，是告訴人於警詢及偵查時所為之
    證述，既為審判外之陳述，依法既無證據能力，本院自無從
    審酌。
三、本院的判斷：
  (一)按犯罪事實應依證據認定之，無證據不得認定犯罪事實；不
    能證明被告犯罪者，應諭知無罪之判決，刑事訴訟法第 154
    條第2 項、第301 條第1 項分別定有明文。又事實之認定，
    應憑證據，如未能發現相當證據，或證據不足以證明，自不
    能以推測或擬制之方法，為裁判基礎；又認定不利於被告之
    事實須依積極證據，苟積極證據不足為不利於被告事實之認
    定時，即應為有利於被告之認定；另認定犯罪事實所憑之證
    據，雖不以直接證據為限，間接證據亦包括在內，然而無論
    直接證據或間接證據，其為訴訟上之證明，須於通常一般之
    人均不致有所懷疑，而得確信其為真實之程度者，始得據為
    有罪之認定，倘其證明尚未達到此一程度，而有合理之懷疑
    存在而無從使事實審法院得有罪之確信時，即應由法院諭知
    被告無罪之判決（最高法院40年台上字第86號、30年台上字
    第816 號、76年台上字第4986號分別著有判例）。次按行為
    人對於構成犯罪之事實，明知並有意使其發生者，為故意。
    行為人對於構成犯罪之事實，預見其發生而其發生並不違背
    其本意者，以故意論，刑法第13條亦定有明文。
  (二)公訴意旨認被告涉有家暴傷害罪嫌，無非係以：1.證人即告
    訴人丁○○之證詞；2.惠德醫院受理家庭暴力事件驗傷診斷
    書1 份；3.本院95年度家護字第800 號民事通常保護令1 份
    ；4.被告之供述等為其論據。然訊據被告堅詞否認有何傷害
    犯行，辯稱：伊當日係要從告訴人手中抱回小孩，伊並無出
    手打告訴人，亦沒有用手捏告訴人胸部等語。經查：
  1.質諸證人即告訴人丁○○於本院審理時證稱：伊於95年5 月
    23 日 下午5 時許前往被告位於高雄縣鳳山市○○○街12號
    之住處，而於同日下午5 時45分許在該住處之2 樓，因伊不
    同意被告欲將伊抱在胸前之小孩抱走，而與被告發生拉扯等
    語（見本院96年5 月3 日之審判筆錄第6 、8 、9 頁），而
    與證人即告訴人之夫丙○○證述：告訴人在2 樓房間內抱著
    伊之女兒，被告上來要抱走小孩，當時告訴人抱的很緊，不
    讓被告抱等情互核一致（見本院96年5 月3 日之審判筆錄第
    11頁），且為被告所不爭執，足認告訴人丁○○於上開時、
    地確實因不同意被告欲將其抱在胸前之小孩抱走，而與被告
    發生拉扯。而經本院細研案發當時之情形，告訴人自陳：案
    發當日係被告開門讓伊進入屋內，並任由伊將伊之女兒抱至
    2 樓等語（見本院96年5 月3 日之審判筆錄第5 頁），足以
    推認被告於告訴人進入屋內之時並無任何傷害告訴人之動機
    ，否則在雙方感情基礎已經破裂之情形下，被告又豈會開門
    讓告訴人進入屋內，並任由告訴人將其女兒抱至2 樓；另參
    以告訴人陳稱：伊放手將小孩交給被告後，被告就抱著小孩
    下樓，沒有作其他事等語（見本院96年5 月3 日之審判筆錄
    第9 頁），而證人丙○○亦證稱：被告抱了小孩就到樓下，
    伊並沒有聽到被告說什麼等語（見本院96年5 月3 日之審判
    筆錄第12頁），則依當時情形判斷，被告當時應係因告訴人
    與證人丙○○爭吵之聲音過大，方上樓欲將告訴人手中之小
    孩抱走，因告訴人不願意將小孩交給被告，而與告訴人發生
    拉扯，在拉扯行為中始導致告訴人受有胸部多處瘀擦傷之傷
    害，被告當時應僅係為了將告訴人手中之小孩抱走，尚難謂
    被告有何傷害故意。
  2.至告訴人於95年5 月23日晚上7 時35分前惠德醫院就診，經
    診斷出告訴人受有胸部多處瘀擦傷之傷害，有德惠醫院受理
    家庭暴力事件驗傷診斷書1 份（見偵卷第10頁），然被告既
    查無任何傷害告訴人之犯意，自不能以告訴人受有上開傷害
    而率認被告有何傷害犯行。
  3.按告訴人之告訴，係以使被告受刑事訴追為目的，是其陳述
    是否與事實相符，仍應調查其他證據以資審認（最高法院30
    年上字第816 號、52年台上字第1300號判例參照）。訊據證
    人即告訴人丁○○於本院審理時固證稱：被告用手捏伊之胸
    部，伊因而受有胸部多處瘀擦傷云云（見本院96年5 月3 日
    之審判筆錄第6 頁），然經證人即告訴人之夫丙○○到庭證
    稱：伊沒有看到被告捏告訴人之胸部等語（見本院96年5 月
    3 日之審判筆錄第12頁），2 者所述，明顯並不一致，是告
    訴人於審理中所證遭被告抓捏胸部等情，僅有告訴人之指訴
    ，且與上開本院認定之事實不合，又無其他證據可佐，衡諸
    上開判例意旨，自難採為不利於被告之認定。
  (三)從而，公訴人所舉之證據，均無法據以採為被告不利之認定
    ，且未達於通常一般之人均不致有所懷疑，而得確信其為真
    實之程度，自尚不足以證明被告確有傷害之犯行。此外，又
    查無其他積極證據足以證明被告確有公訴人所指之犯行，揆
    諸上開法條及最高法院判例意旨之說明，依法自應為無罪判
    決之諭知。
據上論斷，應依刑事訴訟法第301 條第1 項，判決如主文。
本案經檢察官甲○○到庭執行職務。
中　　華　　民　　國　　96　　年　　5 　　月　　8 　　日
                  鳳山刑事第一庭審判長法　官  黃三友
                                      法　官  林芳華
                                      法  官  陳盈吉
以上正本證明與原本無異。
如不服本判決，應於收受送達後10日內向本院提出上訴書狀。
中　　華　　民　　國　　96　　年　　5 　　月　　8 　　日
 　　　　　　　　　　　　　　　       書記官  吳俊達
